臺灣高等法院臺中分院刑事裁定　　　　100年度聲再字第148號
再審聲請人
即受判決人　劉銀潭
代　理　人　林辰彥　律師
上列聲請人因殺人案件，對於本院98年度上訴字第2397號中華民
國99年3月11日刑事確定判決（原審案號：臺灣彰化地方法院97
年度重訴字第2號；起訴案號：臺灣彰化地方法院檢察署97年度
偵字第456號；最高法院於100年6月2日以100年度臺上字第2947
號程序駁回聲請人之上訴而確定），聲請再審，本院裁定如下：
    主  文
再審之聲請駁回。
    理  由
一、本件聲請再審意旨詳如「刑事聲請再審狀」所載（如附件）
    。
二、按刑事訴訟法第420條第1項第6款規定有罪之判決確定後，
    因發現確實之新證據，足認受有罪判決之人應受無罪、免訴
    、免刑或輕於原判決所認罪名之判決者，得聲請再審。又所
    謂「發現確實新證據」，係指該證據於事實審法院判決前已
    經存在，為法院、當事人所不知，不及調查斟酌，至其後始
    行發見，且就證據本身形式上觀察，固不以絕對不須經過調
    查程序為條件，但必須顯然可認為足以動搖原有罪確定判決
    ，而為受判決人無罪、免訴、免刑或輕於原判決所認罪名之
    判決者為限。故受理聲請再審之最後事實審法院，應就聲請
    再審理由之所謂「新證據」，是否具備事實審判決前已經存
    在，為法院、當事人所不知，事後方行發見之「嶄新性」，
    及顯然可認足以動搖原有罪確定判決，應為無罪、免訴、免
    刑或輕於原判決罪名之「顯然性」二要件，加以審查，為判
    斷應否准予開始再審之準據（最高法院85年度臺抗字第308
    號、93年度臺抗字第98號判決意旨參照）。又上開證據固非
    以絕對不須經過調查程序為條件，但必須可認為確實足以動
    搖原確定判決，而為受判決人有利之判決者為限；倘受判決
    人因對有利之主張為原審所不採，事後提出證據，以圖證明
    其於原審所為有利之主張為真實，據以聲請再審，該項證據
    既非判決後所發見，自難據以聲請再審（最高法院92年度臺
    抗字第295號判決意旨參照）。
三、本院查：
（一）按「文書由非公務員制作者，應記載年、月、日並簽名。
      其非自作者，應由本人簽名，不能簽名者，應使他人代書
      姓名，由本人蓋章或按指印。但代書之人，應附記其事由
      並簽名。」，為刑事訴訟法第53條所明定。本件再審聲請
      人即原確定判決之被告（下稱聲請人）劉銀潭於法定期間
      內之100年7月1日向本院具狀聲請再審，上開「刑事聲請
      再審狀」之狀末係以印刷字體列明聲請人為被告劉銀潭，
      並未有聲請人本人之簽名或蓋印，惟已於同年月12日向本
      院補具由聲請人在狀末蓋印之「刑事聲請再審狀」1份，
      而補正上開法律程式上之欠缺事項，先予敘明。
（二）查聲請人劉銀潭與被害人白麗鳳係夫妻關係，二人共同居
      住於彰化縣彰化市○○街2之3號，而被害人因罹患憂鬱症
      ，長期有酗酒之習性。民國96年6月25日晚間7時許，聲請
      人外出至彰化市○○路○段、自由街口與友人用餐並飲酒
      ，迄當晚10時20分許結束，聲請人即返回上開住處。返家
      後，見其妻即被害人猶在客廳內飲酒，乃心生不滿，明知
      頭部為人體之要害，且頭顱內部有極為脆弱腦部組織，為
      主控人體呼吸、心跳等維繫生命必要條件之樞紐，不容撞
      擊硬物，復可知被害人白麗鳳有酗酒習性，肝功能當較常
      人為差，甚而有脂肪肝影響凝血功能，且當時被害人白麗
      鳳已因飲酒過量大醉，致缺乏自救能力，其為成年人且頗
      有社會歷練，依一般社會經驗，客觀上得預見重擊白麗鳳
      之頭部，除可能損及腦部組織，並可能使被害人於無力自
      救下，因大量失血導致休克死亡之結果，竟仍基縱使會導
      致被害人死亡亦在所不顧之間接殺人犯意，以徒手毆打被
      害人，並拉扯被害人頭髮，使之頭部猛力撞擊客廳大理石
      桌角及桌緣，致被害人白麗鳳頭部受有右前額部正中至右
      上眼瞼外緣三處不規則裂傷，各為2.5公分0.8公分、3
      1公分、20.5公分，傷口深及皮下組織，右上眼瞼瘀
      腫、右鼠蹊部上髖骨上外側瘀傷31公分、左手掌背側瘀
      腫44公分、左前臂外側二處瘀傷各為11公分、右肩前
      側鎖骨上瘀傷33公分、左膝前側瘀傷33公分等傷害。
      其後被害人因上述右前額三處裂傷，大量失血引發低血容
      性休克，嗣經聲請人於翌日上午發現並通知救護車，惟於
      同日上午6時43分許救護人員抵達時發現已無心跳，雖經
      送醫救治，仍不治死亡。聲請人所為上揭殺人犯行，已據
      本院98年度上訴字第2397號刑事判決，依據證人劉坤吉、
      劉坤育、王錫權、王耀樂、王明洲、鄭俊生、董丕顯、林
      佳儂、盧明界、劉佩宜、翁照琪、許逸文、劉鳳娥及白根
      龍等人分別於警詢、偵訊、原審及本院之證述、財團法人
      彰化基督教醫院出具之被害人病歷資料、非病死司法相驗
      病歷摘要、急診病歷、診斷書、會診單、彰化縣消防局函
      送之市內電話報案通話紀錄、上述市內電話通聯調閱查詢
      單、彰化縣警察局彰化分局處理相驗案件初步調查報告暨
      相驗書、受理各類案件紀錄表、臺灣彰化地方法院檢察署
      96年6月26日勘驗筆錄、法醫檢驗報告書、相驗屍體證明
      書、法務部法醫研究所96年10月25日出具之法務部法醫研
      究所醫鑑字第0961100979號解剖報告書、鑑定報告書、
      98年8月3日出具之法務部法醫研究所醫文字第09811012
      46號法醫文書審查鑑定書、現場勘察及死者照片、內政部
      警政署刑事警察局96年12月17日刑鑑字第0960189880號測
      謊鑑定書等事證認定明確，並就聲請人之辯解（含其選任
      辯護人所為之辯護）及所引認為有利之證據，何以未可採
      信之理由予以說明，經聲請人對上揭本院判決提起上訴後
      ，業由最高法院以100年度臺上字第2947號一案，認本院
      98年度上訴字第2397號原判決，就相關事證予以綜合判斷
      ，因而判處聲請人殺人罪刑，其相關論述及就證據之取捨
      ，並無不當之處等情，乃駁回聲請人之上訴，有最高法院
      100年度臺上字第2947號、本院98年度上訴字第2397號刑
      事判決各1份（見本院卷第20-30頁、第31-35頁）在卷可
      稽。
（三）本件聲請再審意旨所載之證人林佳儂、翁照琪、謝佩珊、
      劉坤吉、白根龍之證詞、報案光碟錄音及其譯文內容、彰
      化縣警察局96年10月12日彰警鑑字第0960058759號函送之
      臺南縣警察局96年9月20日南縣警鑑字第0960037999號DNA
      型別鑑定書、本院98年度上訴字第2397號卷第101頁之服
      務於臺北市仁愛醫院皮膚科者之論述、被害人之病歷資料
      等證據，均業由如附件所示之「刑事聲請再審狀」註明卷
      證之所在頁數，顯均屬本院98年度上訴字第2397號一案於
      判決前已經存在，且為法院、當事人所已知之證據，並非
      事實審法院判決後始行發現之證據，核與刑事訴訟法第42
      0條第1項第6款所稱「發現確實新證據」之要件，均有未
      合，並不具有所謂「新證據」之「嶄新性」。又本院98年
      度上訴字第2397號原確定判決，就經引用為證據之內政部
      警政署刑事警察局96年12月17日刑鑑字第0960189880號測
      謊鑑定書及警方現場勘察報告，均具有證據能力等情，已
      於其判決理由欄壹、五、六中論明（見本院98年度上訴字
      第2397號刑事判決第5、6頁）；聲請再審意旨爭執前開證
      據並無證據能力，而依刑事訴訟法第420條第1項第6款之
      規定據以聲請再審，實非法定合法聲請再審之事由。再本
      院98年度上訴字第2397號原確定判決於事實欄認定：聲請
      人明知被害人有酗酒習性，肝功能當較常人為差，甚而有
      脂肪肝影響凝血功能等情，已於理由欄說明：被害人有長
      期酗酒之習性，而聲請人與被害人長期共同生活，聲請人
      並係智識健全之成年人，應知酗酒者肝功能當較常人為差
      ，甚而有脂肪肝影響凝血功能（見本院98年度上訴字第23
      97號第20頁第8-10行）等情甚詳；又本院98年度上訴字第
      2397號原確定判決復已說明：雖聲請人於案發翌日清晨發
      現被害人呈昏迷狀態，有隨即打電話呼叫救護車之舉止，
      惟此僅屬事後彌補之動作，尚難認其於行為時無殺害被害
      人之犯意（見本院98年度上訴字第2397號刑事判決第20頁
      第20-22行）等情明確。聲請再審意旨猶以原確定判決前
      開事實之認定，係屬無稽之談，並以卷內已存之報案光碟
      錄音及其譯文內容、證人林佳儂證稱「死者先生要求送醫
      」等語，爭執被告並無殺人之犯意云云，而以上開證據之
      真正意義並未經發現而聲請再審，顯無理由。另聲請意旨
      以原確定判決已斟酌說明何以不足以作為對被告有利事證
      之臺南縣警察局96年9月20日南縣警鑑字第0960037999號
      DNA型別鑑定書、證人翁照琪證述其於第一次現場勘察時
      攜回被告所稱96年6月25日外出所穿之衣褲檢視，並未發
      現可疑血跡噴濺痕，另檢查被告雙手、指甲縫及雙腳，未
      發現因打鬥而產生之抓傷及殘留之血跡噴濺痕等語、證人
      謝佩珊於偵查及原審審理時證稱其居住於彰化市○○街2
      之2號，96年6月25日晚間至翌日上午，未聽到被告住處有
      何異狀發生等語、證人劉坤吉證稱被告與被害人平日之感
      情狀況、被害人生前曾在住處有以頭撞牆之動作等證據（
      見本院98年度上訴字第2397號刑事判決第10、17-18頁）
      ，及以證人翁照琪之證詞、警方製作之現場勘察報告有所
      矛盾云云，再引用而重為爭執聲請人並無殺人之犯意及動
      機，自均非適法聲請再審之理由。而證人翁照琪自被害人
      死亡時端坐之長椅右側採獲之毛髮一束，應係外力自被害
      人頭部扯落，而非自然代謝或意外掉落等情，亦據原確定
      判決於其理由欄貳、二、（四）、（3）中，以法務部法
      醫研究所醫文字第0981101246號法醫文書審查鑑定書為
      據而論明（見本院98年度上訴字第2397號刑事判決第12-1
      4頁）；聲請再審意旨以未為原確定判決所採用之已附於
      本院98年度上訴字第2397號卷第101頁之臺北市立仁愛醫
      院皮膚科者之論述，單以一般人之頭髮消退、代謝、吊重
      、落髮等情形，推論上開警方在現場起獲之頭髮一束，非
      屬外力強力拉扯掉落，乃認證人翁照琪及警方之現場勘察
      報告違反經驗法則，及認亦應不排除係由被害人個人所致
      云云而依此聲請再審之部分，上揭聲請人所引一般人頭髮
      消退等情之論述，係屬早已存在而可知之情事，至聲請人
      依上開論述自行主觀推測之詞，自非所謂之證據，均難認
      係事後發現之新證據，亦不具有顯然可認足以動搖原有罪
      確定判決而應為無罪、免訴、免刑或輕於原判決罪名之「
      顯然性」要件，聲請人據此聲請再審，亦為無理由。
（四）綜上所陳，前揭聲請意旨所揭示之證據，均非本院98年度
      上訴字第2397號判決後始發現之新證據，且無聲請再審意
      旨所指之事後始對該證據之真正意涵有所發現之情事，細
      究聲請人上開聲請再審意旨所陳，無非事後再行引用卷內
      已存在之事證重為爭執，並未提出符合刑事訴訟法第420
      條第1項第6款所謂之具有「嶄新性」、「顯然性」二要件
      之確實「新證據」以聲請再審。依前揭說明，聲請人本件
      聲請再審意旨及其所列各項證據，皆無再審理由，聲請人
      再審之聲請為無理由，應予駁回。又刑事訴訟法第435條
      第2項所定之法院得以裁定停止刑罰之執行者，以依同條
      第1項裁定開始再審為其前提要件；本件再審之聲請，既
      因程序不合而經駁回，聲請再審人請求依刑事訴訟法第43
      5條第2項之規定裁定停止其刑罰之執行部分，已屬無據，
      併予敘明。
據上論斷，應依刑事訴訟法第434條第1項，裁定如主文。
中    華    民    國   100    年    8     月    11    日
            刑事第八庭  審判長法  官  羅  得  村
                              法  官  劉  榮  服
                              法  官  李  雅  俐
以上正本證明與原本無異。
如不服本裁定，得於收受送達5日內向本院提出抗告書狀 (須附
繕本)。
                              書記官  李  妍  嬅
中    華    民    國   100    年    8     月    11    日